【裁判字號】    97,上,889
【裁判日期】    980224
【裁判案由】    履行給付
【裁判全文】
臺灣高等法院民事判決                   97年度上字第889號
上  訴  人  乙○○
訴訟代理人  黃晶雯律師
被上訴人    己○○
                        號2樓
            戊○○
            丁○○
            丙○○
                        2樓
            甲○○○
共      同
訴訟代理人  吳宏山律師
上列當事人間請求履行給付事件，上訴人對於中華民國97年8月
20日臺灣臺北地方法院96年度訴字第8311號第一審判決提起上訴
，本院於中華民國98年2月10日言詞辯論終結，判決如下：
    主    文
上訴駁回。
第二審訴訟費用由上訴人負擔。
    事實與理由
一、上訴人起訴主張：伊於民國（下同）67年1月12日以總價新
    台幣（下同）33萬元向訴外人華陽市場股份有限公司承購坐
    落臺北縣中和市○○段二八張小段第264地號土地上、門牌
    號碼臺北縣中和市○○街之「華陽市場」Ｍ區第二號店鋪之
    永久使用權，嗣「華陽市場」建物於75年11間因地震部分倒
    塌，被上訴人乃共同委託訴外人陳冠宏出面收購「華陽市場
    」未倒塌部分建物俾拆除重建，陳冠宏遂代理被上訴人與伊
    協商，並於83年8月2日在臺北縣中和市調解委員會成立調解
    ，同意於83年11月30日以現金一次交付400萬元之攤位權利
    金，伊因之如期拆除攤位，但被上訴人竟拒不付款。被上訴
    人出具之委託契約書已載明被上訴人「委任」陳冠宏處理與
    上訴人等人間攤位事宜，且委任範圍包括支付上訴人之拆遷
    補償費，被上訴人與陳冠宏間為委託而非承攬契約關係。陳
    冠宏於檢察官偵訊中供稱「華陽市場」倒塌後，其經陳威統
    僱請保障地上物，後地主見其處理保全，乃委託其出面與未
    談成和解之攤位繼續處理等語，伊係認陳冠宏經被上訴人授
    權，方與之協商、談判及成立調解，陳冠宏亦表明其係代理
    地主即被上訴人代理人之意思與伊成立調解，該筆款項於建
    物拆除後由地主即被上訴人支付，其所為均在其受被上訴人
    委任權限範圍內，被上訴人應依調解內容履行等情，爰依代
    理及台北縣中和市調解委員會調解書請求被上訴人給付400
    萬元，及自83年12月1日起至清償日止，按週年利率百分之
    五計算之利息。
二、被上訴人則以：訴外人陳冠宏並非伊之代理人，伊與陳冠宏
    間所訂之委託契約書為承攬契約性質，即由陳冠宏應負責
    拆除臨時市○○○○街1之1號至1之35號未完全傾倒之建物
    全部、支付上訴人、藍腰、契約附表所示32人之拆遷補償
    費、取回被上訴人簽發予林本盔、面額1800萬元之佣金支
    票或取得免除被上訴人債務之承諾、理直被上訴人與原地
    主曾春、林國松間價金尾款糾紛，使原地主不再對被上訴人
    要求任何給付、拆除原地主林國松所搭蓋面向員山路之違
    建物，被上訴人於陳冠宏完成上述全部事務後，一次支付陳
    冠宏以每坪土地10萬元計算、共計7,690萬元之報酬，陳冠
    宏不得以任何理由要求提前支付。縱認伊與陳冠宏間委託契
    約為委任關係，伊亦未授與陳冠宏代理權，更未特別授權陳
    冠宏與他人為和解、調解，陳冠宏與上訴人成立之調解對伊
    不生效力。依委託契約書所載應支付上訴人補償費者為陳冠
    宏，並非被上訴人，調解書之聲請人亦為陳冠宏，亦非被上
    訴人，陳冠宏係以其自己之名義與上訴人成立調解，且未表
    明代理意旨，上訴人與陳冠宏成立之調解，對伊自不生效力
    。況上訴人之攤位早於83年5月間即已登記滅失，上訴人無
    權請求給付拆遷補償費等語，資為抗辯。
三、原審判決駁回上訴人之訴，上訴人聲明不服，提起上訴，其
    上訴聲明為：(一)原判決廢棄。(二)上開廢棄部分，被上訴人應
    給付上訴人400萬元及自83年12月1日起至清償日止按年息百
    分之五計算之利息。(三)第一、二審訴訟費用由被上訴人負擔
    。(四)願提供等值之財團法人法律扶助基金會台北市分會保證
    書為擔保，請准宣告假執行。被上訴人答辯聲明為：上訴駁
    回，第二審訴訟費用由上訴人負擔。
四、本件經依民事訴訟法第463條、第270條之1第1項第3款規定
    ，整理兩造不爭執事項並協議兩造簡化爭點為：
（一）兩造不爭執事項：
  １、上訴人於67年1月12日以總價33萬元向訴外人華陽市場股
      份有限公司承購坐落台北縣中和市○○段二八張小段第
      264地號土地上門牌號碼台北縣中和市○○街「華陽市場
      」Ｍ區第2號店舖之永久使用權，並於74年1月4日登記取
      得該攤位建物所有權。嗣華陽市場於75年11月間因地震部
      分倒塌，上訴人之攤位並於83年5月30日登記滅失。
  ２、被上訴人於83年5月26日與訴外人陳冠宏訂立「委託契約
      書」，約定由陳冠宏處理拆除臨時市○○○○街1之1號
      至1之35號未完全傾倒之建物全部、支付上訴人、藍腰
      、契約附表所示32人之拆遷補償費、取回被上訴人簽發
      予林本盔、面額1800萬元之佣金支票或取得免除被上訴人
      債務之承諾、理直被上訴人與原地主曾春、林國松間價
      金尾款糾紛，使原地主不再對被上訴人要求任何給付、
      拆除原地主林國松所搭蓋面向員山路之違建物。被上訴人
      則於陳冠宏完成上述事務後，一次支付陳冠宏以每坪土地
      10萬元計算，共計7,690萬元之報酬。
  ３、83年8月2日訴外人陳冠宏與上訴人於台北縣中和市調解委
      員會成立調解，其內容為：「一、兩造合意，聲請人（即
      陳冠宏）願給付對造人（即上訴人）攤位權利金計新台幣
      肆佰萬元整。二、給付方法：由聲請人於83年11月30日假
      對造人宅以現金一次交付收執。三、對造人願就本件拋棄
      其餘請求權。」惟嗣陳冠宏並未依期給付。
  ４、上訴人於87年間對被上訴人戊○○提起詐欺告訴，經臺灣
      板橋地方法院檢察署以87年度偵字第15038號處分不起訴
      。上訴人又於89年間對陳冠宏提起詐欺自訴，亦經臺灣士
      林地方法院以89年度自字第42號判決陳冠宏無罪。
（二）兩造爭點：
  １、被上訴人與陳冠宏間所訂委託契約書之性質為何？
  ２、被上訴人有無授權陳冠宏，代理被上訴人與上訴人洽談處
      理上訴人攤位拆除補償事宜？
  ３、上訴人可否請求被上訴人履行調解書所載內容？
五、茲就上開爭點，析述本院得心證之理由如下：
（一）被上訴人與陳冠宏間所訂委託契約書之性質為何？
      按稱承攬者，謂當事人約定，一方為他方完成一定之工作
      ，他方俟工作完成，給付報酬之契約，民法第490條第1項
      定有明文。本件依被上訴人與訴外人陳冠宏間委託契約書
      之記載，被上訴人固委託陳冠宏拆除坐落台北縣中和市○
      ○段二八張小段264之4地號土地上之建物、支付上訴人及
      藍腰等32人之拆遷補償費、取回交付林本盔之支票或免除
      對林本盔之佣金債務、理直原地主之土地價金尾款，惟依
      系爭契約第2條、第3條之約定，被上訴人與訴外人周麗華
      係依陳冠宏處理之土地面積，以每坪10萬元計算，而以總
      價約7690萬元之金額委由陳冠宏處理上開事項，而此7690
      萬元並包括所有建物之拆除費用、與上訴人及藍腰等32人
      攤位遷移之談判協調與和解補償費用、向林本盔取得支票
      及原地主不再要求尾之承諾等事項所需之一切費用，並於
      陳冠宏完成上開工作後一次支付陳冠宏（見原審卷第13、
      14頁），而非委託陳冠宏代理被上訴人與原地主、上訴人
      及藍腰等人協商，再由被上訴人依協商結果，支付拆除費
      、補償費等費用予上訴人及原地主等人。亦即上開7690萬
      元於陳冠宏扣除其處理上開事項所需各項拆除費、補償費
      等費用後，所餘即為陳冠宏之報酬。既約定由陳冠宏為被
      上訴人及訴外人周麗華完成一定之工作，並於工作完成後
      給付報酬，則被上訴人抗辯其與陳冠宏間所定委託契約書
      係屬承攬契約性質，應為可取。
（二）被上訴人有無授權陳冠宏，代理被上訴人與上訴人洽談處
      理上訴人攤位拆除補償事宜？
  １、上訴人雖以被上訴人己○○於上訴人自訴陳冠宏詐欺案件
      臺灣士林地方法院89年度自字第42號89年9月8日審判期日
      證稱「我們是授權被委託人，等他與乙○○談確定之後再
      告訴我們」等語，主張被上訴人有授權陳冠宏與其協商補
      償費云云。惟遍觀系爭契約書，並無任何授與陳冠宏代理
      權，或使陳冠宏得代理被上訴人等與他人締約之文字。而
      查，「（問：定委託契約書上的拆遷補償費是被告（指陳
      冠宏）先墊，或是你們付？）是被告要自行處理」、「（
      問：陳冠宏有無告訴你們公司，他與乙○○調解的事？）
      沒有」等情，已據證人即代理被上訴人丁○○於契約上簽
      名之陳俊輝於該刑事審判期日證述在卷（見本院卷第94、
      95頁）。證人即代理被上訴人甲○○○於系爭契約上簽名
      之李阿萬亦證稱：「（問：委託陳冠宏有關費用的部分，
      是否將所有的事委託他，以7690萬元為限？）委託的前題
      是要依照第三點以處理完畢，我們有賣出去為主」、「（
      問：是否被告處理的費用要先墊？）基本上是受委託人要
      先墊，等我們把土地賣出之後，才給他錢」、「（問：陳
      冠宏與自訴人協調拆遷補償費經過與費用你是否知情？）
      不知道，他沒有講」（見本院卷第97頁），足證有關拆遷
      補償費用之支付，陳冠宏需自行處理，處理之經過及給付
      多少補償費均無需告知被上訴人。被上訴人曾繁康固曾證
      稱「我們是授權被委託人，等他與乙○○談確定之後再告
      訴我們」等語，惟此係對於「為何沒有講明金額，是否授
      權被告去與乙○○談補償費？」問題之回答，且其並證稱
      「我當時給被告一個範圍讓他在這個範圍內處理」、「（
      問：範圍究竟為何？）如契約書上所載，一坪不超過10萬
      元，還包括很多費用在內」、「（問：被拆的房子總坪數
      ？）不到十坪，權狀記載33.72平方公尺」（見本院卷第
      87、88頁），足見被上訴人於曾繁康此所稱授權陳冠宏，
      係指連同陳冠宏之報酬及處理約定事務所需之費用，以陳
      冠宏處理土地之面積每坪以10萬元計算之總額，交由陳冠
      宏自行斟酌處理，如陳冠宏拆除地上建物、支付拆遷補償
      費、清償原地主之尾款及向林本盔取回佣金支票所支出之
      費用較低，其所得淨報酬即較高，反之則較低。證人陳冠
      宏亦於原審到庭證稱「當初我跟地主的合約，是約定我幫
      他處理土地上的東西，一坪10萬元，．．我和地主的契約
      內容是處理這些東西，處理過程中所有開銷我自己負擔，
      處理好後我可以拿到7000多萬元。．．400萬元部分，乙
      ○○原來出價很高，被我殺價到四百萬元，這筆錢是我自
      己要給他的」等語（見原審卷第78頁背面、第79頁）。被
      上訴人抗辯其未授權陳冠宏以其代理人之名義，與上訴人
      洽商上訴人攤位拆除補償事宜，尚非無據。
  ２、上訴人雖以陳冠宏於原審證稱「調解那天在市場現場我有
      跟乙○○說，如果地主給我錢，我就把錢給他，但前提是
      他要有產權」，與其前開自訴案件中陳稱「本件原本地主
      找人要去把他推平，我們找地主談，地主陳俊輝、己○○
      ，李阿萬都說這些人沒有任何產權，我說但是道義上還是
      要賠償這些攤販」等語，互相矛盾云云，惟陳冠宏於自訴
      案中所稱係於道義上地主應為賠償，而非其本身負此道義
      上責任，核與其原審稱如地主給他錢他就把錢給上訴人並
      無矛盾之處，且此亦與被上訴人有無授權陳冠宏代理被上
      訴人與上訴人洽談拆遷補償費無涉。上訴人既未提出足資
      證明陳冠宏為被上訴人之代理人、有權代理被上訴人與上
      訴人議定拆遷補償費金額及成立調解，且83年8月2日於台
      北縣中和市調解委員會成立之調解書，係陳冠宏以自己名
      義與上訴人所簽立，並非以被上訴人之代理人之名義而為
      ，被上訴人並非系爭調解事件之當事人，且調解書亦無片
      語隻字提及被上訴人或陳冠宏係為被上訴人而與上訴人調
      解，有該調解書在卷可稽（見原審卷第15、16頁），足見
      陳冠宏是為自己之利益，本於處理自己事務之意思而與上
      訴人協商拆遷補償費，並非基於被上訴人代理人之身分，
      代理被上訴人而為意思表示，上訴人主張陳冠宏係經被上
      訴人授權，而代理被上訴人與之洽談拆遷補償事宜並與之
      成立調解，應非可取。
（三）上訴人可否請求被上訴人履行調解書所載內容？
      查陳冠宏於83年8月2在臺北縣中和市調解委員會與上訴人
      成立之調解，既係本於處理自己之事務之意思而為，非以
      被上訴人代理人之身分代理被上訴人而為，該調解書之效
      力自不及於被上訴人，被上訴人並不受其拘束，則上訴人
      ，請求被上訴人依上開調解內容給付400萬元，即非有據
      。
六、綜上所述，本件上訴人主張陳冠宏受被上訴人等人委任，代
    理被上訴人等人與其於台北縣中和市調解委員會成立調解，
    同意給付上訴人400萬元，為不足取。被上訴人抗辯其與陳
    冠宏間所定委託契約書係屬承攬契約性質，並未授權陳冠宏
    代理其與上訴人成立調解，尚屬可信。則上訴人執此主張被
    上訴人應依調解書之內容給付上訴人400萬元，自屬無據。
    從而，上訴人本於系爭調解書及代理之法律關係，請求被上
    訴人共同給付400萬元及自83年12月1日起至清償日止按年息
    百分之五計算之利息，為無理由，不應准許。其假執行之聲
    請亦失所附麗，應併予駁回。原審為上訴人敗訴之判決，及
    駁回其假執行之聲請，並無不合。上訴意旨指摘原判決不當
    ，求予廢棄改判，為無理由，應予駁回。
七、本件事證已臻明確，兩造其餘之攻擊防禦方法及所提證據，
    經審酌後認均無礙判決之結果，爰不予一一論述。
八、據上論結，本件上訴為無理由，依民事訴訟法第449條第1項
    、第78條，判決如主文。
中    華    民    國    98    年    2     月    24    日
                    民事第三庭
                        審判長法  官  林敬修
                              法  官  吳青蓉
                              法  官  張靜女
正本係照原本作成。
如不服本判決，應於收受送達後20日內向本院提出上訴書狀，其
未表明上訴理由者，應於提出上訴後20日內向本院補提理由書狀
（均須按他造當事人之人數附繕本）上訴時應提出委任律師或具
有律師資格之人之委任狀；委任有律師資格者，另應附具律師資
格證書及釋明委任人與受任人有民事訴訟法第466條之1第1項但
書或第2項（詳附註）所定關係之釋明文書影本。
中    華    民    國    98    年    2     月    25    日
                              書記官  廖麗蓮
附註：
民事訴訟法第466條之1（第1項、第2項）：
對於第二審判決上訴，上訴人應委任律師為訴訟代理人。但上訴
人或其他法定代理人具有律師資格者，不在此限。
上訴人之配偶、三親等內之血親、二親等內之姻親，或上訴人為
法人、中央或地方機關時，其所屬專任人員具有律師資格並經法
院認為適當者，亦得為第三審訴訟代理人。


司法院資訊處製作；財團法人民間司法改革基金會備份。
